【裁判字號】    98,破,5
【裁判日期】    980930
【裁判案由】    破產宣告
【裁判全文】
臺灣臺南地方法院民事裁定                 98年度破字第5號
聲  請  人  甲○○
上列聲請人聲請宣告破產事件，本院裁定如下：
    主    文
聲請駁回。
聲請程序費用由聲請人負擔。
    理    由
一、聲請意旨略以：聲請人原係有限責任臺灣省第二資源回收物
    運銷合作社（下稱二資社）之司庫經理，於民國87年至94年
    間在收集站內協助二資社向廣大社會大眾及拾荒者等回收廢
    鐵，將所回收廢鐵以合作社共同運銷機制出售，並代二資社
    收付貨款，所出售者乃屬二資社社員共同運銷之廢棄物，應
    依一時貿易所得，歸課社員之綜合所得稅，但國稅局竟轉向
    聲請人課徵營業稅、營利事業所得稅及個人綜合所得稅，案
    經聲請人複查及訴願及行政訴訟均遭駁回，致聲請人無辜欠
    稅達新臺幣（下同）98,769,027元，罰鍰達281,457,355 元
    。此外，聲請人另有對合作金庫資產管理股份有限公司（下
    稱合庫資管公司）之借款債務6,299,000 元及分別就合作金
    庫銀行股份有限公司（下稱合庫銀行）對楊士廷之連帶保證
    債務5,593,000 元、楊呈儀連帶保證債務5,067,000 元、楊
    銅金屬企業股份有限公司連帶保證債務42,133,000元。而聲
    請人現任職於日康金屬企業股份有限公司，每月薪資約18,0
    00元，名下僅有(一)臺南市○區○○段270 地號土地1 筆，但
    有設定抵押權。(二)彰化縣溪湖鎮○○段1437地號土地1 筆，
    未設定祖押權。(三)群府建設股份有限公司股份2,500,000 元
    。(四)現金約15萬元等財產。顯已不能清理債務，並已無法支
    付，應符合破產之形式要件，有破產宣告之原因。且聲請人
    現有資產可組成破產財團，並足敷清償財團費用及財團債務
    ，而有宣告破產之實益及必要，為此依破產法規定請求准予
    裁定宣告聲請人破產等語。
二、按破產，對債務人不能清償債務者，宣告之。破產宣告時屬
    於破產人之一切財產，及將來行使之財產請求權，及破產宣
    告後，破產終結前，破產人所取得之財產，為破產財團。財
    團費用及財團債務，應先於破產債權，隨時由破產財團清償
    之，破產法第57條、第82條第1 項、第97條分別定有明文。
    是破產程序乃於債務人不能清償其債務時，為使多數債權人
    獲得平等滿足，並兼顧債務人之利益，而就債務人之總財產
    ，由法院參與其事而使多數債權人之債權獲得平等受償之謂
    。次按稅捐之徵收，優先於普通償權，稅捐稽徵法第6 條第
    1 項定有明文。又對於破產財團之財產有優先權之債權，先
    於他債權而受清償，優先權之債權有同順位者，各按其債權
    額之比例而受清償，破產法第112 條亦定有明文。稅捐債權
    依法既應優先普通債權而受清償，倘債務人之資產已不足清
    償稅捐等優先債權，他債權人更無受償可能，倘予宣告破產
    ，反而須優先支付破產財團之管理、分配所生之費用及破產
    管理人之報酬等財團費用，將使破產財團之財產更形減少，
    優先債權人即稅捐機關之債權減少分配或無從分配，其他債
    權人更無在破產程序受分配之可能，顯與破產制度之本旨不
    合。
三、經查聲請人現有之不動產為臺南市○區○○段270 地號土地
    1 筆，公告現值約為9,867,000 元，但有設定最高限額抵押
    權15,000,000元及12,000,000元予合庫資管公司及楊基本；
    彰化縣溪湖鎮○○段1437地號土地1 筆，公告現值約為21,3
    00元。另有群府建設股份有限公司股份2,500,000 元及現金
    15萬元等財產，惟聲請人對合庫資管公司有借款債務6,299,
    000 元、楊士廷之連帶保證債務5,593,000 元、楊呈儀連帶
    保證債務5,067,000 元、楊銅金屬企業股份有限公司連帶保
    證債務42,133,000元，此外欠稅達98,769,027元，罰鍰281,
    457,355 元等情，有聲請人提出之財產歸屬資料清單、勞工
    保險加保申請表聯合徵信中心信用報告、欠稅明細表各1 件
    、土地登記簿謄本2 件在卷可稽，復有財政部臺灣省南區國
    稅局臺南市分局（下稱國稅局臺南市分局）函覆聲請人欠稅
    款為370,802,553 元及合庫資產公司函覆聲請人目前借款債
    權及連帶保證債權計算至98年4 月14日止本利和為146,234,
    780 元，另有已分配未受償之金額為23,720,492元，堪信聲
    請人主張其財產已不足清償債務乙節為真實。
四、再按對於破產人之債權，在破產宣告前成立者，為破產債權
    ，但有別除權者，不在此限。在破產宣告前，對於債務人之
    財產有質權、抵押權或留置權者，就其財產有別除權。有別
    除權之債權人，不依破產程序而行使其權利，破產法第98條
    、第108 條定有明文。經查聲請人名下現有不動產中，其中
    坐落臺南市○區○○段270 地號土地，已設定本金最高限額
    抵押權15,000,000元及12,000,000元予合庫資管公司及楊基
    本，有土地登記謄本1 件在卷可稽。而上開土地公告現值9,
    867,000 元，應不足以清償合庫資管公司及楊基本之抵押債
    權，他債權人自無受償可能。又扣除上開有別除權之不動產
    ，聲請人名下僅餘現金15萬元、群府建設股份有限公司股份
    2,500,000 元、公告現值21,300元之彰化縣溪湖鎮○○段14
    37地號土地及每月18,000元之薪資等財產可供其他債權人受
    償，然聲請人積欠國稅局臺南市分局之稅捐債權已達370,80
    2,553 元，業如前述，聲請人剩餘之上開財產顯不足以清償
    有優先權之稅捐債權，其他普通債權人自更無就上開剩餘財
    產受償之可能。
五、綜上所述，聲請人所有之財產，其中坐落臺南市○區○○段
    270 地號土地應不足以清償抵押債權，聲請人之其餘財產則
    不足以清償有優先權之稅捐債權，倘准聲請人宣告破產，反
    而須優先支付破產財團之管理、分配所生之費用及破產管理
    人之報酬等財團費用，將使破產財團之財產更形減少，優先
    債權人即稅捐機關之債權亦將減少分配，甚或無從分配，其
    他債權人更無在破產程序受分配之可能，要與破產制度之目
    的相違背，聲請人聲請對其宣告破產，要無實益，亦無理由
    ，應予駁回。
六、依破產法第5 條、民事訴訟法第95條、第78條，裁定如主文
    。
中    華    民    國    98    年    9     月    30    日
                  民事第三庭  法  官  林雯娟
以上正本係照原本作成。
如對本裁定抗告須於裁定送達後10日內向本院提出抗告狀，並繳
納抗告費新臺幣1,000 元。
中    華    民    國    98    年    9     月    30    日
                              書記官  楊建新


司法院資訊處製作；財團法人民間司法改革基金會備份。
